【裁判字號】    99,聲,1561
【裁判日期】    990407
【裁判案由】    聲請宣告沒收違禁物
【裁判全文】
臺灣板橋地方法院刑事裁定              99年度聲字第1561號
聲  請  人  臺灣板橋地方法院檢察署檢察官
被      告  甲○○
            乙○○
上列聲請人因毒品危害防制條例案件，聲請沒收違禁物（99年度
聲沒字第229 號），本院裁定如下：
    主  文
扣案含有安非他命、甲基安非他命、N,N-二甲基安非他命成分之
白色透明結晶伍包（驗餘淨重共計柒點柒公克）沒收銷燬之。
其餘聲請駁回。
    理  由
一、聲請意旨略以：臺灣板橋地方法院檢察署98年度偵字第3412
    9 號被告甲○○、乙○○涉嫌違反毒品危害防制條例案件，
    業經不起訴處分確定，該案查扣之甲基安非他命（8.07公克
    ）及Diazepam（1.4 公克），係毒品危害防制條例第2 條第
    2 項第2 款、第4 款規定之毒品，爰單獨聲請裁定宣告沒收
    銷燬等語。
二、按違禁物得單獨宣告沒收，且違禁物不問屬於犯罪行為人與
    否沒收之，刑法第38條第1 項第1 款、第2 項、第40條第2
    項定有明文；又安非他命、甲基安非他命、N,N-二甲基安非
    他命業經毒品危害防制條例列為第二級毒品，並禁止製造、
    運輸、販賣、施用、持有，本屬違禁物無疑，且依同條例第
    18條第1 項前段規定，應予沒收銷燬之，毒品危害防制條例
    第2 條第2 項第2 款、第4 條第2 項、第10條第2 項、第11
    條第2 項及第18條第1 項前段分別定有明文。
三、經查：
    (一)宣告沒收銷燬部份：
      臺北市政府警察局刑事警察大隊於民國98年12月8 日以北
      市警刑大移五字第09832699800 號函送之被告甲○○、乙
      ○○涉嫌違反毒品危害防制條例案件，因檢察官認被告二
      人意圖販賣而持有第二、四級毒品罪嫌不足，於99年1 月
      22 日 以98年度偵字第34129 號為不起訴處分，復經臺灣
      高等法院檢察署檢察長駁回再議確定等情，有上開不起訴
      處分書、駁回再議處分書各1 份在卷可參。而扣案之白色
      透明晶體5 包經送驗結果，總毛重8.09公克，總淨重7.39
      公克，驗餘總淨重7.37公克，檢出第二級毒品安非他命、
      甲基安非他命、N,N-二甲基安非他命成分，有臺北市政府
      警察局98年12月28日北市鑑毒字第270 號鑑驗通知書附卷
      可稽，足證上開扣案物確係毒品而屬違禁物無訛，揆諸前
      揭說明，不問屬於犯人與否，應沒收銷燬之。至於被告二
      人採尿送驗結果均呈安非他命、甲基安非他命陽性反應，
      是否涉犯施用第二級毒品罪嫌，應由檢察官另為適法之處
      理，附此敘明。
    (二)聲請駁回部份：
      另扣案之綠色藥錠7 顆，總毛重1.40公克，驗餘總毛重1.
      36公克，經檢出第四級毒品Diazepam成分，未達修正後毒
      品危害防制條例第11條第5 項所定持有第四級毒品達20公
      克之標準，故持有者並無刑責問題。次查毒品危害防制條
      例於92年6 月6 日修正時，已修訂18條第1 項前段為「查
      獲之第一、二級毒品及專供製造或施用第一、二級毒品之
      器具，不問屬於犯人與否，均沒收銷燬之；查獲之第三、
      四級毒品及製造或施用毒品之器具，無正當理由而擅自持
      有者，均沒入銷燬之」，考其修正理由，係鑑於持有及施
      用第三、四級毒品，均未科以刑事罰，為免實務上對於該
      條例第18條第1 項前段之適用產生疑義，始予明定，顯係
      有意區別查獲之第一、二級毒品及第三、四級毒品之處分
      程序，則查獲之第三、四級毒品，依上揭法條規定，應依
      行政處分之「沒入銷燬」程序處理。再按毒品危害防制條
      例第11條之1 第1 、2 項規定：「第三級、第四級毒品及
      製造或施用毒品之器具，無正當理由，不得擅自持有；無
      正當理由持有或施用第三級或第四級毒品者，處新臺幣1
      萬元以上5 萬元以下罰鍰，並應限期令其接受4 小時以上
      8 小時以下之毒品危害講習」，換言之，若有正當理由則
      得持有之，是第三、四級毒品，並非屬絕對禁止持有之違
      禁物，自無刑法第40條第2 項規定之適用，則查獲之第三
      、四級毒品，依前述說明，即應由查獲機關發「扣押物處
      分命令」逕予沒入銷燬為適當。末依毒品危害防制條例施
      行細則第11條之1 有關「沒入機關」之規定一節，因上開
      條文所定「經查獲無正當理由而擅自持有第三、四級毒品
      及製造或施用毒品之器具者，由查獲機關逕行將毒品沒入
      銷燬之」，所稱「查獲機關」應包括檢察機關、警察機關
      及其他依法查獲毒品之機關。其由警察機關查獲而移送檢
      察機關辦理者，因毒品危害防制條例第18條第1 項後段所
      定之沒入，核屬行政罰，得由檢察官執行之，是案件繫屬
      之檢察機關得逕引該條文為沒入處分之依據。若案繫警察
      機關時，得由警察機關依施行細則第11條之1 逕予執行；
      若案經警察機關移送檢察機關者，則由檢察官依毒品危害
      防制條例第18條第1 項後段為沒入之執行；若檢察官不自
      為執行者，亦得發交警察機關為執行（法務部94年7 月21
      日法檢字第0940802834號函參照）。據此，扣案之第三、
      四級毒品非得由法院以單獨沒收之裁定為之，是聲請人聲
      請就本件扣案含第四級毒品Diazepam成分之綠色藥錠7 顆
      宣告沒收銷燬部分，於法不合，應予以駁回。
四、爰依刑事訴訟法第220 條，刑法第40條第2 項，毒品危害防
    制條例第18條第1 項前段，裁定如主文。
中    華    民    國    99    年    4     月    7     日
                  刑事第六庭  法  官  盧軍傑
上列正本證明與原本無異。
如不服本裁定，應於裁定送達後五日內敘明抗告理由，向本院提
出抗告狀。
                              書記官  周玉茹
中    華    民    國    99    年    4     月    8     日

司法院資訊處製作；財團法人民間司法改革基金會備份。
